臺灣彰化地方法院刑事判決　　　　　　　　　　　　　　九十三年度簡字第九七號
　　公　訴　人　臺灣彰化地方法院檢察署檢察官
　　被　　　告　乙○○
右列被告因偽造文書等案件，經檢察官依通常程序提起公訴（九十三年度偵字第三○
六四號），本院合議庭認為宜以簡易判決處刑，裁定由受命法官獨任逕以簡易判決處
刑如左：
    主  文
乙○○連續行使偽造私文書，足以生損害於他人，處有期徒刑肆月，如易科罰金，以
參佰元折算壹日。如附表所示之信用卡簽帳單上所偽簽之「甲○○」署押共肆拾枚沒
收。
    事  實
一、乙○○係甲○○之弟，同住在彰化縣芳苑鄉○○路一七四巷二八弄二號。乙○○
    於民國九十二年九月二十九日二時許，利用其兄甲○○外出，且未授權其使用留
    置在該處之信用卡（發卡銀行：華僑商業銀行，卡號：00000000000
    00000號），詎乙○○竟意圖為自己不法之所有，未徵得甲○○之同意，先
    竊取甲○○之前述信用卡，再基於偽造文書及意圖為自已不法所有之概括犯意，
    自九十二年九月二十九日起至同年十月十六日止，持上述甲○○之信用卡，連續
    於附表所示之時間及地點，偽造甲○○之簽名於信用卡簽帳單上，並持以購買商
    品、租車，使前開商店店員均陷於錯誤，而將其選購之物品或租賃自用小客車及
    簽帳單第一聯交付其收取，華僑商業銀行亦誤認其即為信用卡持卡人而代為墊付
    簽帳款，總計刷卡消費五萬八千四百十四元，足以生損害於甲○○本人、前開特
    約商店及華僑商業銀行。
二、案經甲○○訴由彰化縣警察局二林分局報請台灣彰化地方法院檢察署檢察官偵查
    起訴。
    理  由
一、右揭事實，業據被告乙○○供認不諱，核與告訴人甲○○於警詢時指述之情節相
    符，並有刷卡簽帳單二十紙影本、華僑商業銀行服務部統計單據影本、車輛租賃
    契約承諾切結書二紙影本在卷可稽，足證被告前開自白確與事實相符，堪予採信
    。是本件事證已臻明確，被告犯行洵堪認定。
二、按信用卡簽帳單係特約商店所制作，用以記載持卡人消費項目、金額、時間、商
    店名稱，得持以經聯合信用卡處理中心向發卡銀行請領款項之證明，持卡人每於
    消費後在簽帳單上之署押，則表示持卡人係親自消費，此於簽帳單上持卡人簽名
    欄後，均為該項意思表示之記載即可明之，故持卡人於簽帳單上之署押，亦具特
    定意思表示，是信用卡簽帳單自屬文書無疑，而該等文書具有確認持卡人之身分
    ，持卡人簽名後之簽帳單係由特約商店核對收執，並轉向發卡銀行請款，此簽帳
    單上之署押，係持卡人以該文書內容對於特約商店請求於核對無誤時提供商品或
    服務，以及請求發卡銀行給付款項之依據，是偽造簽帳單上署押之文書後，由特
    約商店及發卡銀行就此等文書進行審查核對提供契約給付之過程觀之，實該當於
    刑法第二百十六條所謂之「行使」。是被告竊取告訴人甲○○所有之上開信用卡
    ，又未經甲○○同意，持上開信用卡至附表所示之特約商店刷卡消費取得財物，
    核其所為，係犯刑法第三百二十條第一項竊盜罪、同法第二百十六條、第二百十
    條行使偽造私文書罪及同法第三百三十九條第一項詐欺取財罪。被告於前開信用
    卡簽帳單上偽造署押之行為係偽造私文書之部分行為，而其偽造後持以行使，偽
    造之低度行為為行使之高度行為所吸收，均不另論罪。又被告先後多次分別行使
    偽造私文書犯行、詐欺取財犯行，均時間緊接，犯罪構成要件相同，顯係出於概
    括犯意反覆為之，咸為連續犯，應依刑法第五十六條之規定，論以情節較重之連
    續行使偽造私文書、連續詐欺取財罪，並依法加重其刑。被告上開連續行使偽造
    私文書、連續行使詐欺取財及竊盜三罪間，有方法目的之牽連關係，應依刑法第
    五十五條之規定，從一重之連續行使偽造私文書罪處斷。爰審酌被告前無不法犯
    罪前科紀錄，素行尚佳，有臺灣高等法院被告全國前案紀錄表可查，其不思循正
    當管道賺取財物，欲謀不勞而獲，其心已屬可議，兼衡酌被告犯罪動機、手段，
    本件犯罪所得非鉅及其犯後坦承犯行，態度良好之犯罪後態度，量處如主文所示
    之刑，併諭知易科罰金之折算標準。
三、至被告偽造「甲○○」之署押於簽帳單上用以刷卡消費二十次（如附表所示），
    每次簽帳單各一式二聯，共計偽簽之署押四十枚，應依法宣告沒收。至於被告用
    以詐欺取財之偽造、變造等書類，既已交付於被害人收受，則該物非屬上訴人所
    有，除偽造書類上偽造之印文、署押，應依刑法第二百十九條予以沒收外，依同
    法第三十八條第三項之規定，即不得再對各該書類諭知沒收（最高法院四十三年
    臺上字第七四七號判例意旨參照）。查被告於上開時間消費之信用卡簽帳單各一
    紙，均已分別交付各該商店收執，已非被告所有，依刑法第三十八條第三項之規
    定，爰不另為沒收之諭知。
據上論斷，應依刑事訴訟法第四百四十九條第二項、第二百九十九條第一項前段，刑
法第五十六條、第二百十六條、第二百十條、第三百二十條第一項、第三百三十九條
第一項、第五十五條、第四十一條第一項前段、第七十四條第一款、第二百十九條，
罰金罰鍰提高標準條例第一條前段、第二條，判決如主文。
本案經檢察官郭銘禮到庭執行職務。
中      華      民      國    九十三    年      六      月    二十四    日
                                臺灣彰化地方法院刑事第一庭
                                  法      官  宋  恭  良
右正本證明與原本無異。
如不服本判決，應於判決送達後十日內向本院提出上訴狀( 須附繕本 )。
告訴人或被害人對於判決如有不服具備理由請求檢察官上訴者，其上訴期間之計算係
以檢察官收受判決正本之日期為準。
                                  法院書記官  劉  玫  金
中      華      民      國    九十三    年      六      月    二十四    日
刑法第二百十六條
行使第二百十條至第二百十五條之文書者，依偽造、變造文書或登載不實事項或使登
載不實事項之規定處斷。
刑法第二百十條
偽造、變造私文書，足以生損害於公眾或他人者，處五年以下有期徒刑。
刑法第三百二十條
意圖為自己或第三人不法之所有，而竊取他人之動產者，為竊盜罪，處五年以下有期
徒刑、拘役或五百元以下罰金。
意圖為自己或第三人不法利益，而竊佔他人之不動產者，依前項之規定處斷。
前二項之未遂犯罰之。
刑法第三百二十條
意圖為自己或第三人不法之所有，而竊取他人之動產者，為竊盜罪，處五年以下有期
徒刑、拘役或五百元以下罰金。
意圖為自己或第三人不法利益，而竊佔他人之不動產者，依前項之規定處斷。
前二項之未遂犯罰之。
刑法第三百三十九條
意圖為自己或第三人不法之所有，以詐術使人將本人或第三人之物交付者，處五年以
下有期徒刑、拘役或科或併科一千元以下罰金。
以前項方法得財產上不法之利益或使第三人得之者亦同。
前二項之未遂犯罰之。
